臺灣高等法院臺中分院刑事判決　　　　　　　　　　　九十一年度上易字第八七號
　　上　訴　人
　　即　被　告　丙○○
右上訴人因詐欺案件，不服臺灣臺中地方法院九十年度易字第三三六七號中華民國九
十年十二月五日第一審判決（起訴案號：臺灣臺中地方法院檢察署九十年度偵字第一
八三九三號），提起上訴，本院判決如左：
    主      文
原判決撤銷。
丙○○無罪。
    理      由
一、公訴意旨略以：上訴人即被告丙○○（下稱被告）明知其經濟拮据，已無清償債
    務能力，仍基於意圖為自己不法所有之概括犯意，自八十八年十月間起至八十八
    年十二月間止，先後至告訴人乙○○所任職之台中市北屯區○○○路四三０號「
    麒麟理容院ＫＴＶ」店，多次向乙○○誆稱其有相當資力足以支付消費款，使乙
    ○○不疑有他而陷於錯誤，招待被告丙○○入店廂房服務，且將店內酒品、食物
    ，提供被告消費，共計詐得新台幣（下同）十三萬五千元。於同年十二月二十五
    日，被告持付款人峻桓企業社代表人蔣謙士，帳號000000000號，票號
    ＡＺＣ0000000號、面額十三萬五千元之支票一紙交付予乙○○，乙○○
    背書後，持以交付麒麟理容院ＫＴＶ店之會計人員，清償被告上開消費款。惟上
    開支票經提示竟遭退票而無法兌現，乙○○多次向被告追索而無著，始知受騙，
    因認被告涉犯詐欺罪嫌等語。
二、公訴人認定被告涉犯詐欺罪嫌，係以下開證據及推論為其依據：(一)乙○○之指訴
    ；(二)上開本票影本及退票理由影本各一紙可稽；(三)並以被告僅係經營汽車修護之
    工作，並非高額所得之人，且於九二一地震後（八十八年九月二十一日），拖吊
    他人汽車修護而侵占迄今，無法交出所侵占之汽車返還被害人，並經臺灣台中地
    方法院檢察署檢察官提起公訴在案，故被告消費當時，已明知其經濟已陷於困境
    ，猶多次至「麒麟理容院ＫＴＶ」店，為高額消費，其意圖不法自己所有之犯意
    甚明；(四)末查，被告所持之發票人峻桓企業社代表人蔣謙士，帳號000000
    000號之支票，於八十八年七月三十一日時，有作廢紀錄，並於同年十一月八
    日起，已遭各行庫退票而拒絕往來，迄至同年十二月二十五日止，已有數十張退
    票，退票總金額亦達千萬元以上等情，此有桃園票據交換所九十年八月六日桃票
    字第四０六號函附退票紀錄明細影本三十六張附卷可資足憑，是見被告明知上開
    支票已無法兌現，仍持以給付消費款，其以此為詐術至明，徵以被告事後所簽發
    面額五萬元之本票二紙，亦無法兌現，益足佐證上情非虛為其論據。
三、惟按，犯罪事實應依證據認定之，無證據不得推定其犯罪事實，刑事訴訟法第一
    百五十四條定有明文。所謂犯罪事實之證據，係指足以認定被告確有犯罪行為之
    積極證據而言，該項證據且須適合被告犯罪事實之認定，始得採為斷罪資料（最
    高法院二十九年上字第三一○五號、五十三年台上字第二七五○判例參照）。又
    按告訴人之告訴，係以使被告受刑事訴追為目的，是其陳述是否與事實相符，仍
    應調查其他證據，以資審認（最高法院五十二年度台上字第一三○○號判例參照
    ）。
四、訊據被告丙○○堅決否認有何詐欺犯行，並辯稱：伊之前至告訴人處均係以現金
    消費，嗣後才改以簽帳方式消費，本案所欠是八十八年十一月底到十二月初之帳
    款，伊以客票支付，客票跳票後伊才簽四張面額共計二十萬元之本票予告訴人，
    然因在偵查時，告訴人堅持要伊將另一張告訴人託伊處理已遺失之十萬元支票一
    同處理，始無法和解等語。經查：
（一）告訴人乙○○到庭陳稱：「被告陳述沒有錯，但我之前有交付面額十萬元之支
      票壹張給被告去收款，被告說支票丟掉了、、、，我願還他所有的支票，但被
      告應該給我六萬五千元的支票為擔保，作為如有人持之前被告稱丟掉的票來討
      的擔保。」；「被告現金交付消費次數不多，簽帳消費比較多，被告出面說時
      ，支票沒有還我，他之前有說要處理消費款，但我私下給他處理的支票他沒有
      還我，才沒有和解。」等語明確（見本院卷第二四頁、第二九頁），顯見被告
      所辯：並非不願還錢，係因告訴人要伊一併處理另張面額十萬元支票問題，雙
      方始無法達成和解等語應屬實在。
（二）又被告當初所持以交付告訴人，發票人峻桓企業社代表人蔣謙士帳號0000
      00000號，票號ＡＺＣ0000000號、面額十三萬五千元之支票雖遭
      退票，且上開支票帳戶於八十八年七月三十一日即有作廢紀錄，並於同年十一
      月八日起，已遭各行庫退票而拒絕往來，迄至同年十二月二十五日止，已有數
      十張退票，退票總金額亦達千萬元以上等情，有桃園票據交換所九十年八月六
      日桃票字第四六號函附退票紀錄明細影本三十六張附卷可憑。但該支票係他人
      所簽發，被告又非從事金融相關行業者，則其未予查證，不知該支票存款帳戶
      有退票情事，尚非有違常情。且被告於交付上開支票時，已於支票背書；該支
      票退票後，又簽發面額共二十萬元之本票四張交付告訴人乙○○，業據告訴人
      乙○○陳明，並有上開支票、本票可憑（已因和解返還被告）。均顯示被告並
      無逃避債務之不法所有意圖。不得僅以上開支票帳戶有退票紀錄即推論被告知
      情且有詐欺犯意。
（三）此外，本院又查無其他證據，足以證明被告有檢察官所指之詐欺犯行，被告之
      犯罪不能證明。原審未予詳查，認被告犯詐欺罪，予以論罪科刑，其認事尚有
      未當。被告上訴意旨，否認犯罪，指摘原判決認事有誤，其上訴為有理由。應
      由本院將原判決撤銷，並依法為無罪之諭知。
據上論結，應依刑事訴訟法第三百六十九條第一項前段、第三百六十四條、第三百零
一條第一項，判決如主文。
本案經檢察官甲○○到庭執行職務。
中      華      民      國　    九十一     年     三      月    二十　　日
                                臺灣高等法院臺中分院刑事第九庭
審判長法　官　陳　筱　珮
                                            法  官  康  應  龍
                                            法  官  趙  春  碧
右正本證明與原本無異。
不得上訴。
                                            書記官  陳　文　琴
中      華      民      國　    九十一     年     三      月   二十二 　日
                                                                        Ｒ
